臺灣高雄地方法院民事裁定
110年度消債更字第3號
聲  請  人  吳惠芬  
0000000000000000

代  理  人  黃韡誠律師
上列當事人因消費者債務清理事件聲請更生，本院裁定如下：
    主  文
聲請人吳惠芬自中華民國一一○年六月十六日下午四時起開始更
生程序。
命司法事務官進行本件更生程序。
    理  由
一、聲請意旨略以：伊有不能清償債務情事，曾依中華民國銀行
    公會會員辦理消費金融案件無擔保債務協商機制請求共同協
    商債務方案成立，惟因不可歸責於己之事由毀諾。伊又未經
    法院裁定開始清算程序或宣告破產，爰聲請更生等語。　　
二、按債務人不能清償債務或有不能清償之虞者，得依本條例所
    定更生或清算程序，清理其債務；債務人無擔保或無優先權
    之本金及利息債務總額未逾新臺幣（下同）12,000,000元者
    ，於法院裁定開始清算程序或宣告破產前，得向法院聲請更
    生；法院開始更生程序之裁定，應載明其年、月、日、時，
    並即時發生效力；法院開始更生或清算程序後，得命司法事
    務官進行更生或清算程序，必要時得選任律師、會計師或其
    他適當之自然人或法人1人為監督人或管理人，消費者債務
    清理條例（下稱消債條例）第3條、第16條第1項、第42條第
    1項、第45條第1項分別定有明文。
三、經查：
  ㈠聲請人於消債條例施行前，依中華民國銀行公會會員辦理消
    費金融案件無擔保債務協商機制請求共同協商債務方案成立
    ，聲請人應自民國95年4月起，分80期，利率0％，每月清償3
    9,625元，嗣聲請人未如期繳款而於95年7月毀諾，固有中國
    信託銀行陳報狀（本案卷第29至31頁）可稽。惟聲請人自陳
    毀諾時於新光人壽任職，底薪15,840元，每月平均收入約25
    ,742元，其勞保投保薪資為11,100元，此有勞工保險被保險
    人投保資料表（本案卷第56至57頁）可考。以聲請人斯時之
    薪資，已難負擔每月39,625元之還款金額，堪認聲請人有不
    可歸責於己之事由，致不能履行原協商條件。
　㈡聲請人復於109年11月6日提出債權人清冊，向本院聲請調解
    債務清償方案，經本院109年度司消債調字第642號受理，於
    109年12月15日調解不成立，聲請人於同日以言詞聲請更生
    等情，亦經本院依職權調閱上開調解卷宗核閱無訛。
  ㈢聲請人於107年度申報所得為296,524元，平均每月所得為24,
    710元（本裁定計算式均採元以下4捨5入），108年度至109
    年度則無申報所得，名下有1989年出廠車輛1部，有新光人
    壽保單解約金10,816元（已扣墊繳本金19,050元、利息202
    元）、全球人壽保單解約金24,893元（已扣保單借款本息）
    ，至國泰人壽保單部分，則無有效保約；又聲請人自陳106
    年10月1日至107年12月於瑞醫SPA會館加盟店即兆荃企業行
    任職，107年2月至12月收入共計296,524元，107年12月至10
    8年3月適逢春節，受親友之託幫忙打掃，或同事有代班需求
    即頂替，每月收入約6,000元，108年3月底至5月於媂美人工
    作室任職，每月收入23,000元，108年6月至109年11月向工
    作室租借場地自接案件，場地租借1.5小時300元，每件成本
    約400元，每件收入約1,300元，每月淨收入約15,000元，10
    9年12月起於天沐國際展業股份有限公司即天沐岩盤浴任，1
    09年12月收入10,563元，110年1月至4月平均每月收入約28,
    053元【計算式：（32,417＋31,703＋26,890＋21,202）÷4＝28,
    053】，配偶於107年12月至109年12月每月資助6,000元，現
    未領取任何補助，成年子女未給付扶養費等情，有財政部高
    雄國稅局107年至108年綜合所得稅各類所得資料清單及財產
    歸屬資料清單【本院109年度司消債調字第642號卷（下稱調
    卷）第9至11頁】、財產及收入狀況說明書（調卷第3頁）、
    債權人清冊（本案卷第147至148頁）、戶籍謄本（本案卷第
    54頁）、勞工保險被保險人投保資料表（本案卷第56至57頁
    ）、個人商業保險查詢結果表（本案卷第64頁）、財團法人
    金融聯合徵信中心前置協商專用債權人清冊（調卷第6至8頁
    ）、信用報告（本案卷第49至51頁）、社會補助查詢表（本
    案卷第108至110頁）、租金補助查詢表（本案卷第111頁）
    、勞動部勞動力發展署高屏澎東分署函（本案卷第19頁）、
    勞動部勞工保險局函（本案卷第20頁）、健保投保紀錄（本
    案卷第131至133頁）、存簿（本案卷第58至59頁、第149至1
    50頁）、配偶資助切結書（本案卷第151頁）、天沐國際展
    業股份有限公司（本案卷第120至124頁）、聲請人110年2月
    24日及4月16日陳報狀（本案卷第46至47頁、第126至127頁
    ）、本院109年12月15日調查筆錄（調卷第45至46頁）、全
    球人壽保險股份有限公司函（本案卷第39至41頁）、國泰人
    壽保險股份有限公司函（本案卷第125頁）、新光人壽保險
    股份有限公司陳報狀（本案卷第16至17頁）等附卷可證。依
    聲請人上述工作、收入及財產情況，堪認以其110年1月至4
    月平均每月收入約28,053元核算其償債能力，較為妥適。
  ㈣關於聲請人必要生活費用部分，聲請人雖主張每月支出12,34
    9元（無房屋租金）云云。惟按債務人必要生活費用，以最
    近1年衛生福利部或直轄市政府所公告當地區每人每月最低
    生活費1.2倍定之，消債條例第64條之2第1項定有明文。按
    債務人必要生活費用，以最近1年衛生福利部或直轄市政府
    所公告當地區每人每月最低生活費1.2倍定之，清債條例第6
    4條之2第1項定有明文。110年度衛福部社會司所公告高雄市
    最低生活費為13,341元，1.2倍為16,009元，又聲請人陳稱
    係於次子所有房屋居住乙情，是其無房屋費用支出，故計算
    其個人每月必要生活費時，即應自前開已包括居住費用在內
    之每月最低生活費用中，扣除相當於房租支出所佔比例（大
    約為24.36％）。依此計算結果，聲請人每月之必要生活費應
    以12,109元為準【計算式：16,009－（16,009×24.36%）＝12,
    109】，逾此範圍難認必要。
  ㈤承上，聲請人目前每月平均收入28,053元，扣除個人必要支
    出12,109元後，剩餘15,944元，而聲請人目前負債總額為9,
    331,878元（調卷第28至35頁、第37至42頁、第50至55頁、
    本案卷第128頁，包括：台北富邦銀行、國泰世華銀行、陽
    信銀行、遠東銀行、永豐銀行、玉山銀行、臺灣銀行、安泰
    銀行、中國信託銀行、高雄銀行、新光人壽、良京實業股份
    有限公司），扣除新光人壽、全球人壽保單解約金共35,709
    元後，以每月所餘逐年清償，至少須約49年【計算式：（9,
    331,878－35,709）÷15,944÷12≒49】始能清償完畢，應認其
    已不能清償債務。此外，聲請人無擔保或無優先權之債務總
    額未逾12,000,000元，且無消債條例第6條第3項、第8條或
    第46條各款所定駁回更生聲請之事由存在。則聲請人聲請更
    生為有理由，應予准許，爰命司法事務官進行本件更生程序
    。
四、依消債條例第11條第1 項、第45條第1 項、第16條第1 項，
    裁定如主文。
中　　華　　民　　國　 110　　年　　6 　　月　　16　　日
              　　民事庭　　法　官　賴寶合
以上正本係照原本作成。
本裁定不得抗告。
中　　華　　民　　國　 110　　年　　6 　　月　　16　　日
  　                        書記官　胡美儀